最高法院刑事判決　　　　　　　一○○年度台上字第一二七號
上　訴　人　台灣高等法院檢察署檢察官
被　　　告　劉仲達
上列上訴人因被告殺人等罪案件，不服台灣高等法院中華民國九
十九年十月二十日第二審判決（九十九年度上訴字第一○三七號
，起訴案號：台灣新竹地方法院檢察署九十八年度偵字第三二九
三號、第三二九六號），提起上訴，本院判決如下：
    主  文
原判決撤銷，發回台灣高等法院。
    理  由
本件原判決以公訴意旨略以：被告劉仲達有其理由欄一所載之檢
察官起訴之犯行，因認被告涉犯刑法第二百七十一條第一項殺人
罪、槍砲彈藥刀械管制條例第七條第四項持有制式手槍罪、同條
例第八條第四項非法持有空氣槍罪及同條例第十二條第四項持有
子彈罪等罪嫌云云。惟經審理結果，認不能證明被告犯罪，因而
維持第一審諭知被告此部分無罪之判決（被告另犯非法寄藏制式
手槍罪，經第一審判刑確定），駁回檢察官在第二審之上訴；固
非無見。
惟查：（一）無罪之判決，依法既應記載其理由，則對於卷內不
利之證據資料，如何不足以證明被告犯罪，自應詳述其理由，否
則即有理由不備之違法。又證據之取捨及其證明力如何，固屬於
事實審法院自由判斷之職權，但此項自由判斷職權之行使，仍應
受經驗法則與論理法則之支配，否則即屬違背證據法則。原判決
於理由欄五、(三)以被告於警詢、偵查中雖自白係伊持槍射殺鄭興
傳四至五次，此固與法務部法醫研究所解剖報告書等所載鄭興傳
可能遭射擊四至七次類似，但被告對於朝鄭興傳身體何方槍擊無
法明確陳述，且經檢察官依被告之供述，至丟棄行兇之空氣槍及
CZ-75 型制式手槍地點搜索，並未扣得上開槍枝，另被告供述逃
逸時，由許智翔接應，但許智翔業經檢察官不起訴處分等為由，
乃謂難認被告之自白與事實相符，因而為被告有利之認定（原判
決正本第十一頁至第十六頁）。然依卷內資料，證人許智翔於民
國九十八年七月二十日偵查中證稱：「劉仲達曾於九十六年十二
月二十八日晚間（即案發當晚）來電，要求其開車前往新竹市東
光陸橋下載他，沿路並莫名其妙的將脫掉衣、褲往車窗外丟，其
隔天看報紙才知鄭興傳遭槍殺」等語（偵字第四八四二號影印卷
內許智翔該日筆錄第二頁至第三頁）；而被告於警詢、偵查中供
稱：「我把衣物丟掉也是當初計劃作案時，就設計好的，作案後
我已經沿著東西向快速道路坐車時，就沿途丟掉了，我還記得我
當天是穿了二件褲子，脫掉外面那一件咖啡色褲子」、「我從中
正路騎到北大路、經國路、自由路，有兩個人在東光橋下接應我
」、「我作案後騎中正路右轉北大路，再騎到經國路，經國路再
接自由路，一直騎到東光路橋下，看到許智翔開一台車在那裡等
我了，我把機車丟在那裡，然後上車坐在後座，許智翔開車走向
東西向快速道路」等語（偵字第三二九三號卷(一)第七一頁、第七
六頁，卷(三)第五三○頁）。上開許智翔於偵查中之證述，與被告
上揭警詢、偵查中之供述似無不符，而屬不利於被告之證據，雖
許智翔業經檢察官為不起訴處分，但事實審法院依法應依其調查
證據之結果，詳為說明其證據取捨之意見，本不受檢察官偵查結
果之拘束，況檢察官僅以：「依另案被告劉仲達及被告陳振錕、
許智翔之供述及卷內相關證據顯示，被告（指陳振錕、許智翔、
謝明旗）等人之說詞仍有諸多疑點存在，惟在主嫌即同案被告謝
明坤尚未通緝歸案前，依現有證據難以逕予提起公訴……應認被
告三人之犯罪嫌疑不足」為由，即對許智翔為不起訴處分（第一
審卷(一)第一八八頁背面，許智翔之不起訴處分書），則許智翔上
開偵查中不利於被告之證述，如何與事實不符，而不足為被告不
利之認定，原判決未詳為說明其理由，遽以許智翔業經檢察官為
不起訴處分，即認被告之自白難認與事實相符而摒棄不採，自有
判決理由不備之違法。又原判決既認被告自白持槍射擊鄭興傳四
至五次，與法務部法醫研究所解剖報告書等所載鄭興傳可能遭射
擊四至七次類似，則被告之自白似非全然憑空無稽，原判決又以
被告對於朝鄭興傳身體何方槍擊無法明確陳述為由，而不採信被
告之自白，於證據法則之應用，亦非無審酌之餘地。（二）原判
決於理由欄五、(一)以祕密證人A1（姓名、年籍、住所等詳卷）固
於警詢中指認被告即為行兇之人，但依證人即警員傅民權於第一
審審理中之證述，警員係先帶A1至偵訊室看被告後，再令A1依警
方提供之照片為指認，因認警方有誘導、暗示之嫌，A1於警詢時
指認被告之程序非無瑕疵，難憑A1於警詢時之指認遽認被告係開
槍殺害鄭興傳之人（原判決正本第五頁至第十頁）。但依卷內資
料，傅民權於第一審審理中係證稱：「（問：是先帶秘密證人去
看被告本人一下子，還是先提供那些照片給證人指認？）我是先
帶秘密證人去看被告本人後，才提供照片給他指認」、「（問：
你這樣的程序難道不怕秘密證人會先入為主？）但是當時秘密證
人沒有看到被告本人的臉，因為當時被告是趴在偵訊室的桌上，
被告當時是累癱在偵訊室的椅子上」等語（第一審卷(二)第二二頁
背面至第二三頁）；原判決於理由欄中就傅民權上開所證「秘密
證人沒有看到被告本人的臉，因為當時被告是趴在偵訊室的桌上
，被告當時是累癱在偵訊室的椅子上」等情狀，未予審酌，恝置
不論，竟僅援引證人之片斷證述而為論斷，於法已有不符，究傅
民權所證A1未看到被告本人的臉乙節，是否實情？原審未予究明
，遽以A1於警詢中之指認有瑕疵為由，即摒棄不採，自嫌速斷。
綜上，應認原判決有撤銷發回之原因。
據上論結，應依刑事訴訟法第三百九十七條、第四百零一條，判
決如主文。
中    華    民    國  一○○  年    一    月    六    日
                      最高法院刑事第六庭
                          審判長法官  林  永  茂  
                                法官  蘇  振  堂  
                                法官  林  立  華  
                                法官  蔡  國  在  
                                法官  陳  春  秋  
本件正本證明與原本無異
                                      書  記  官  
中    華    民    國  一○○  年    一    月   十二   日
                                                      Ｑ